最高法院刑事判決　　　　　　　　　　　　　　　九十一年度台上字第二三四三號
　　上訴人　丁○○
　　　　　　乙○○
　　　　　　甲○○
　　　　　　丙○○
右上訴人等因違反槍砲彈藥刀械管制條例案件，不服台灣高等法院高雄分院中華民國
八十八年二月十二日第二審判決（八十八年度上訴字第二三號，起訴案號：台灣高雄
地方法院檢察署八十七年度偵字第一○七七○號），提起上訴，本院判決如左：
    主  文
原判決撤銷，發回台灣高等法院高雄分院。
    理  由
本件原判決認定上訴人丁○○於民國八十六年八月間某日在台中市○○路日新戲院前
之車上，受真實姓名年籍不詳之成年男子「王秋金」之寄託保管，未經許可，無故寄
藏具有殺傷力之德國 SIG SAURE廠製口徑九MM半自動手槍（槍號為 U 189 689）一支
及制式九MM口徑半自動手槍子彈十五顆（彈底標記一顆為 VPT 61，另十四顆為 PMC9
MM LUGER），並攜至位於台中縣太平市○○○街一巷九號之住處藏放。嗣於八十七年
五月八日凌晨四時許，丁○○與上訴人丙○○、甲○○在台中市某釣蝦場宴飲時，席
間丙○○獲遭不詳姓名人士在賭場圍毆受傷之上訴人乙○○自台中市中山醫院電話告
知，丁○○得知後基於義氣，主動向丙○○、甲○○二人稱伊要返家「開車」（台語
，即取出上開手槍及子彈之意）處理此事，旋即單獨返回上開住處取出槍、彈，甲○
○及丙○○二人則駕車載回乙○○。丁○○取得上開槍彈後，以電話聯絡丙○○，獲
丙○○告以上開糾紛暫不處理，彼等欲先往高雄找年籍不詳綽號「大胖」之友人借錢
，並稱彼等駕車在國道高速公路途中。丁○○聞言，乃於同日清晨六時許，將上開手
槍、子彈掛於腰際自台中搭大客車趕往高雄會合；至同日九時許，丙○○囑甲○○駕
駛其友人潘宏德所有Ｒ六｜三九三五號自用小客車至高雄市○○路與民族路口約定地
點，將丁○○接往「大胖」住處會合，即由甲○○駕駛上開自用小客車，搭載其他人
，一同前往高雄市○○路國森飯店稍事休息，於行車間丙○○、甲○○、乙○○即知
丁○○隨身攜帶有上開槍、彈，而丁○○並在一行人抵達該飯店後，於甲○○停車之
際，將上開槍、彈藏置於上開自用小客車後座之面紙盒內。迨至同日下午五時許，毆
打乙○○之不詳姓名人士，與乙○○相約於同日晚上十時在台中某地談判，渠等四人
乃於同日晚上八時許，基於共同犯意之聯絡，未經許可無故持有上開槍、彈，由甲○
○駕駛上開自用小客車，共同持有上開槍、彈以助威勢，由國道高速公路欲返回台中
談判。於同日晚上八時三十四分許，行經國道高速公路北上岡山收費站處，因形色可
疑，經警盤查而查獲上情，並當場扣得上開半自動手槍及制式九MM口徑半自動手槍子
彈十五顆等情。因而撤銷第一審判決，改判論處上訴人丁○○未經許可，寄藏手槍罪
刑；上訴人乙○○、甲○○、丙○○共同未經許可，持有手槍罪刑。固非無見。
惟查：(一)、科刑之判決書，須將認定之犯罪事實詳記於事實欄，然後於理由內逐一說
明其憑以認定之證據，以使事實與理由兩相一致，方為合法。如其事實之記載，先後
不一，或事實記載與理由說明不相一致，或判決理由之記載前後互相齟齬，即屬理由
矛盾，按諸刑事訴訟法第三百七十九條第十四款之規定，其判決當然為違背法令，足
以構成撤銷之原因。原判決事實認定上訴人等四人於同日晚上八時許，基於共同犯意
之聯絡，未經許可無故持有上開槍、彈，其理由欄一(四)載明「上訴人丙○○等三人與
丁○○有共同支配該槍彈之意思聯絡，該槍、彈復置放於四人可得實力支配之後座面
紙盒內」，理由欄二（倒數第八行）載明「本件被告乙○○、甲○○、丙○○三人無
故持有槍、彈犯行，僅因於犯意聯絡而犯罪，並未實際分擔其中保管槍彈之較嚴重犯
罪構成要件，且系爭槍、彈固係同案被告丁○○所寄藏之物，案發當日始終亦由丁○
○分擔隨身保管行為」，理由欄二（第四行）載明「被告丁○○與乙○○、丙○○、
甲○○就持有手槍、子彈所為，具有犯意聯絡與行為分擔，為共同正犯」。原判決關
於上訴人乙○○、丙○○、甲○○是否分擔持有（保管）槍彈之行為，事實與理由記
載不一致及理由間又相互齟齬，自有判決理由矛盾之違背法令。(二)、按共同正犯之所
以對其他共同正犯所實施之行為負全部責任，以就行為有犯意之聯絡為限，而該犯意
聯絡固不限於事前有所謀議，行為當時明示通謀或默示合致亦屬之。又間接事實之本
身，雖非證據，然因其具有判斷直接事實存在之作用，亦有證據之機能，然如何由間
接事實推論直接事實之存在，除須為必要說明外，尚須於通常一般之人，均不致於對
該推論產生合理性之懷疑，而得確信其為真實之程度，進而為被告有罪之認定時，方
不致產生「以推測或擬制之方法為裁判之基礎」。原判決固以丁○○案發當日之持有
槍彈，與其餘上訴人同行，相處時間長達近半日，由台中至高雄，原明確欲處理乙○
○被圍毆糾紛，中途發生暫時停止處理，其後四人同行，回復處理原糾紛之共同目的
，同處在密閉空間車內，一同在車內伸手可及處被查獲槍彈，衡諸社會處理賭場糾紛
常情，推論上訴人甲○○等三人有與丁○○共同支配該槍、彈之意思聯絡。然槍砲彈
藥刀械管制條例第七條第四項處罰持有手槍罪，而所謂持有係指行為人在主觀上有支
配、管領之意思，客觀上亦能將該物置於自己實力支配之下；依警詢筆錄及第一審勘
驗筆錄「（誰叫你拿槍？彬仔叫你拿槍？）沒有，是瑞永平常待我不錯，我也自己不
會想，聽到就自己要……」「︹有無叫你帶幾顆〞子〞（子彈）來？︺沒有」「……
我就回家，把我母親吵醒，我母親下來樓下，我怕她懷疑，……後來他打電話來說不
要處理，……但我已把東西拿出來，我母親又在家，只好沒辦法……」「但是我拿槍
後要拿回去放麻煩，就帶往高雄」「︹誰放在後面（指槍）︺我放的」「（他們知不
知道）小白（白鎮○○○道」「阿彬、瑞永都不知道」「︹他（甲○○）有看著你拿
去放，或是幫你把風︺沒有，反正他有看到」之記載（見原審卷第八十三至八十五頁
、警卷第二頁第九行、第十行），可知丁○○取出寄藏之槍彈係個人之意思，取出後
又經丙○○告知暫不處理乙○○賭場被毆問題，丁○○恐為其母發現，遂將扣案之槍
彈由住處攜往高雄，並置放於所乘坐車內面紙盒內，因此丁○○既非受其餘上訴人之
指示而持手槍至高雄，其持槍南下之目的亦非為談判壯聲勢之用。另從置放至為警查
獲期間，雖經過近十個小時左右，惟依據卷內資料，並無任何直接、間接證據或間接
之事實，可以推論上訴人乙○○等三人主觀上與丁○○於共同持有手槍前有謀議，或
於持有當時有明示之通謀或默示意思之合致；亦無任何證據顯示丙○○、乙○○知悉
手槍藏於面紙盒內，如何推論丙○○、乙○○客觀上可以支配管領該手槍。原審僅以
上訴人乙○○三人與丁○○共同乘坐一車，扣案槍彈置於車內面紙盒內，即為彼等三
人與丁○○間有持有槍彈之犯意聯絡之認定，不惟不足以昭信服，併嫌違背證據法則
。以上或為上訴意旨所指摘，或為本院得依職權調查之事項，應認原判決有發回更審
之原因。
據上論結，應依刑事訴訟法第三百九十七條、第四百零一條，判決如主文。
中      華      民      國    九十一    年      四      月    二十五    日
                              最高法院刑事第九庭
                                  審判長法官  陳  炳  煌
                                        法官  陳  正  庸
                                        法官  韓  金  秀
                                        法官  吳  信  銘
                                        法官  徐  文  亮
      右正本證明與原本無異
                                              書  記  官
中      華      民      國    九十一    年      五      月      三      日
